【裁判字號】    97,交上易,893
【裁判日期】    971118
【裁判案由】    過失傷害
【裁判全文】
臺灣高等法院臺中分院刑事判決       97年度交上易字第893號
上  訴  人  臺灣彰化地方法院檢察署檢察官
被      告  甲○○
上列上訴人因被告過失傷害案件，不服臺灣彰化地方法院97年度
交易字第50號中華民國97年4月11日第一審判決（起訴案號：臺
灣彰化地方法院檢察署97年度偵字第999號），提起上訴，本院
判決如下：
    主  文
原判決撤銷。
甲○○因過失傷害人，處有期徒刑參月，如易科罰金，以新臺幣
壹仟元折算壹日。減為有期徒刑壹月又拾伍日，如易科罰金，以
新臺幣壹仟元折算壹日。
    事  實
一、甲○○於民國96年4月22日下午6時許，騎乘車牌號BMG-858
    號重型機車上路，並沿彰化縣和美鎮○○路○○道由東往西
    方向行駛，於當日下午6時30分許途經該路2段67號附近，機
    車駕駛人原應注意車前狀況，並隨時採取必要措施，而當時
    天候晴、路面乾燥無缺陷、無障礙物及視距良好及依其他一
    切客觀情形，亦無不能注意之情事，竟疏於注意及此，貿然
    前行，適有同向行駛前方之戊○○亦騎乘腳踏車行至該處，
    欲左轉彰新路2段111巷返家，戊○○應注意轉彎車應依標誌
    及標線，於雙黃線無交岔路口處，不得左轉，並不得在禁止
    穿越地段穿越道路，而依當時之天候、路況等一切客觀情形
    ，亦無不能注意之情事，竟疏於注意，而於劃有雙黃線、無
    交岔路口禁止穿越地段，貿然左轉，以致甲○○閃避不及兩
    車發生碰撞，戊○○人、車倒地因此受有頭部外傷及臉部擦
    傷、左手肘挫傷及擦傷、胸壁挫傷等傷害。甲○○旋即委託
    附近商店報警，並留在現場等待員警及救護車，在有偵查犯
    罪職權之機關尚不知何人為肇事者前，即主動向到場處理之
    司法警察坦承其為肇事者，並接受裁判。
二、案經戊○○訴由臺灣彰化地方法院檢察署檢察官偵查起訴。
    理  由
一、證據能力方面：
    按被告以外之人於審判外之言詞或書面陳述，除法律有規定
    者外，不得作為證據，刑事訴訟法第159條第1項固定有明文
    ，惟被告以外之人於審判外之陳述，雖不符合同法第159條
    之1至第159條之4規定，但經當事人於審判程序同意作為證
    據，法院審酌該言詞陳述或書面陳述作成時之情況，認為適
    當者，亦得為證據，當事人、代理人或辯護人於法院調查證
    據時，知有第159條第1項不得為證據之情形，而未於言詞辯
    論終結前聲明異議者，視為有前項之同意，此觀同法第159
    條之5規定即明。查本判決後開引用各該被告以外之人於審
    判外之陳述（包含書面陳述），皆屬傳聞證據，惟當事人雖
    知上開證據資料為傳聞證據，但於本院審判期日中均表示無
    意見而不予爭執，迄言詞辯論終結前亦未再聲明異議，本院
    審酌上開證據資料製作時之情況，尚無違法不當及證明力明
    顯過低之瑕疵，亦認為以之作為證據應屬適當，揆諸前開說
    明，依刑事訴訟法第159條之5規定，認前揭證據資料均例外
    有證據能力，合先敘明。
二、上揭犯罪事實，業據被告甲○○於警詢、偵查、原審及本院
    審理中坦承不諱，核與證人即告訴人戊○○於警詢、偵訊中
    證述相符，並經證人即到場處理警員丁○○、乙○○於本院
    審理中證述甚詳，復有道路交通事故現場圖、道路交通事故
    調查報告表（一）、（二）各1紙、現場照片8張、彰化基督
    教醫院診斷證明書1紙、病歷資料等附卷可憑，足證被告自
    白與事實相符。
三、按駕駛人應注意車前狀況，並隨時採取必要之安全措施，此
    有道路交通安全規則第94條第3項定有明文。被告騎乘機車
    ，自應注意上述道路交通安全規則之規定，又依前揭附卷之
    交通事故調查報告表所載，本件肇事時天候晴、路面乾燥無
    缺陷、無障礙物及視距良好等狀況，被告亦無不能注意之情
    事，其竟疏未注意及此，而未能注意車前狀況，並減速慢行
    ，作隨時煞閃、停車之準備，致與告訴人戊○○所騎乘之腳
    踏車相撞，被告顯有過失已堪認定。雖告訴人騎乘腳踏車應
    注意轉彎車應依標誌及標線，於雙黃線無交岔路口處，不得
    左轉，並不得在禁止穿越地段穿越道路，而依當時之天候、
    路況等一切客觀情形，亦無不能注意之情事，竟疏於注意，
    而於劃有雙黃線、無交岔路口禁止穿越地段，欲左轉而貿然
    左轉，以致兩車發生碰撞，亦有過失，惟被告仍難辭其過失
    之責。本件經送臺灣省行車事故覆議鑑定委員會鑑定結果，
    該鑑定報告內容為「戊○○夜晚騎乘腳踏車，順向斜穿車道
    時疏未注意看清左後直行來車並讓其先行。為肇事主因。甲
    ○○夜晚駕駛重機車，疏未充分注意車前狀況，為肇事次因
    。」有該鑑定委員會96年12月18日府覆議字第0966204073號
    函附鑑定意見書1份存卷可參，該鑑定報告結果亦同認被告
    之未減速慢行係屬肇事原因。被告過失駕車肇事行為，與告
    訴人之傷害結果間，具有相當因果關係。綜上所述，本件事
    證明確，被告過失傷害犯行，堪予認定，自應依法論科。
四、核被告所為，係犯刑法第284條第1項前段之過失傷害罪。又
    按刑法第62條所謂自首，祇以犯人在犯罪未發覺之前，向該
    管公務員申告犯罪事實，而受裁判為已足，並不以使用「自
    首」字樣或言明「自首」並「願受裁判」為必要（最高法院
    63年度臺上字第1101號判例意旨參照）。經查，本案被告於
    肇事後，在偵查犯罪之員警未發覺伊為犯罪行為人前，即主
    動向前往現場處理之員警陳稱伊即為肇事者等情，有彰化縣
    警察局道路交通事故肇事人自首情形紀錄表附卷可憑而被告
    事後復有接受裁判之情，足認被告已符合自首之要件，爰依
    刑法第62條前段規定，減輕其刑。經查中華民國九十六年罪
    犯減刑條例，於民國96年7月4日經總統令公布，於96年7月
    16日施行，被告犯罪之時間，係在96年4月24日以前，且所
    犯之罪符合該條例所規定得予減刑之情形，應依該條例諭知
    其宣告刑及減得之刑。原審以被告犯罪事證明確，予以論罪
    科刑，固非無見。惟查被告自後面追撞被害人，以致被害人
    身體多處受傷，且未與被害人達成和解，原判決僅量處拘役
    ，尚屬過輕，檢察官依據告訴人請求上訴，指摘原判決不當
    ，為有理由，應予撤銷改判。爰審酌被告因過失之駕駛行為
    ，致告訴人戊○○受有多處傷害，雙方過失程度，及被害人
    傷勢之程度，被告尚未與告訴人達成和解，賠償被害人之損
    失，被告尚無不良素行、犯後坦承犯行等一切情狀，量處如
    主文第二項所示之刑及減得之刑，並諭知易科罰金之折算標
    準。
五、至於告訴人於本院審理中指稱：被告在路上飆車，作特技表
    演。被撞到的時候，伊就昏倒了，後來警察來了以後跟伊說
    撞到的人是一個男生，不是在庭的被告，撞到我的機車是黑
    色的，不是本案照片的機車。本案是伊離婚的先生叫人來撞
    伊，是他買兇手要來把伊撞死云云。惟經本院傳喚當時處理
    車禍之警員到庭作證，證人丁○○證稱：伊到現場的時候，
    肇事的機車還在車禍現場，救護車要送被害人去醫院，但被
    害人不願意去。伊有跟告訴人講過話，但是要瞭解他們發生
    的經過，瞭解車禍是如何發生的，伊沒有對告訴人說是一個
    男生撞到的話，也沒有說肇事者另有其人，被告當時有承認
    肇事，告訴人當時不願意就醫，伊離開的時候，肇事雙方都
    還沒有離開，現場除了照片上的這輛機車跟腳踏車以外，梅
    有其他機車在現場等語（見本院卷第66、67頁）。證人乙○
    ○證稱：本件車禍伊最早到現場，當時雙方都在現場，現場
    圖是交通隊畫的，伊到現場是通知救護車及疏導交通。伊當
    時沒有跟告訴人說肇事者是男生、不是被告的機車、有另外
    的機車，沒有說是另一部機車肇事。伊只是確認身分，並沒
    有跟告訴人或被告說什麼話。伊到現場的時候，雙方都在路
    旁，告訴人坐在旁邊，喃喃自語，並沒有昏倒不醒等語（見
    本院卷第84頁）。又經本院向財團法人彰化基督教醫院調取
    告訴人戊○○及被告甲○○及其子林○○（兒童，真實姓名
    年籍詳卷）之病歷表，均顯示其三人確係於96年4月22日發
    生車禍受傷，送醫急救無訛。參照本件卷附之現場圖及照片
    顯示，被告之機車倒地情形，與現場圖所示互相吻合，並無
    告訴人所稱有黑色機車之情事。再以常理而言，設若被告有
    意與他人串謀加害告訴人，斷無自陷其子於生命、身體之危
    險或傷害之理。此外，又無其他積極事證，足以證明究竟有
    無如告訴人所述之情節，惟此部分未經檢察官起訴及上訴，
    僅由本院加以說明即可，附此敘明。
據上論結，應依刑事訴訟法第369條第1項前段、第364條、第299
條第1項前段，刑法第284條第1項前段、第62條前段、第41條第1
項前段，刑法施行法第1條之1第1項、第2項前段，中華民國九十
六年罪犯減刑條例第2條第1項第3款、第7條、第9條，判決如主
文。
本案經檢察官丙○○到庭執行職務。
中    華    民    國    97    年    11    月    18    日
            刑事刑十一庭  審判長法  官  陳  朱  貴
                                法  官  胡  文  傑
                                法  官  郭  同  奇
上列正本證明與原本無異。
不得上訴。
                                書記官  康  孝  慈
中    華    民    國    97    年    11    月    20    日
附錄論罪科刑法條
中華民國刑法第284條第1項
因過失傷害人者，處6月以下有期徒刑、拘役或5百元以下罰金，
致重傷者，處1年以下有期徒刑、拘役或5百元以下罰金。


司法院資訊處製作；財團法人民間司法改革基金會備份。
